【裁判字號】    99,台上,5195
【裁判日期】    990819
【裁判案由】    違反槍砲彈藥刀械管制條例等罪
【裁判全文】
最高法院刑事判決            九十九年度台上字第五一九五號
上  訴  人  甲○○
            乙○○
            丙○○
上列上訴人等因違反槍砲彈藥刀械管制條例等罪案件，不服台灣
高等法院中華民國九十九年五月二十七日第二審更審判決（九十
九年度上更(一)字第五六號，起訴案號：台灣桃園地方法院檢察署
九十六年度偵字第二四一八一、二四三八二號），提起上訴，本
院判決如下：
    主  文
上訴駁回。
    理  由
按刑事訴訟法第三百七十七條規定，上訴於第三審法院，非以判
決違背法令為理由，不得為之。是提起第三審上訴，應以原判決
違背法令為理由，係屬法定要件。如果上訴理由書狀並未依據卷
內訴訟資料，具體指摘原判決不適用何種法則或如何適用不當，
或所指摘原判決違法情事，顯與法律規定得為第三審上訴理由之
違法情形，不相適合時，均應認其上訴為違背法律上之程式，予
以駁回。本件原判決綜合全部卷證資料，認上訴人甲○○、乙○
○、丙○○有其事實欄所載之犯行，已詳所憑之證據與認定之
理由。就甲○○辯稱：因被害人丁○○騷擾其妻乙○○，其氣憤
予以教訓，並無強盜財物之意，至多僅恐嚇取財及妨害自由而已
云云；乙○○辯稱：甲○○雖動手毆打被害人，惟係被害人害怕
彼等將性交易一事報警處理，自行同意賠償新台幣（下同）二十
萬元，並將提款卡交由彼等提領現金，其祇知甲○○會打被害人
，其他事情沒有想那麼多云云；丙○○辯稱：其經甲○○告知被
害人電話騷擾乙○○，始協同談判，沒有強盜意圖，亦未毆打被
害人，被害人不同意報警，始出具和解書云云，認均不足採信，
於理由內予以指駁、說明甚詳。因而撤銷第一審關於上訴人等三
人部分之科刑判決，改判依想像競合犯關係從一重仍論處甲○○
犯非法持有可發射子彈具殺傷力之槍枝罪刑，及依想像競合犯關
係從一重仍論處上訴人等三人犯結夥攜帶兇器強盜罪刑。
甲○○上訴意旨略稱：(一)、依丙○○之證言，可知甲○○無不法
所有犯意，被害人亦非心生畏懼不能抗拒；原審未依聲請調閱皇
家賓館錄影帶，查明甲○○有無持何種長度之長刀進入該賓館，
未調查被害人右手臂之傷是否甲○○持刀砍殺造成，未究明被害
人指訴之瑕疵，對有利甲○○之證據未說明不予採納之理由，即
論以加重強盜罪，與經驗法則、論理法則相違，並有理由不備、
矛盾及調查職責未盡之違法。(二)、槍砲彈藥刀械管制條例規範之
槍枝，須有符合各種槍枝之組成零件始足成立，扣案「土造鋼管
槍」並無槍機，原判決論以持有「鋼管槍」罪名，適用法條自有
未當；甲○○已供述槍枝來源，原審未踐行調查程序，查明是否
符合減刑規定，有理由不備之違失云云。乙○○上訴意旨略謂：
(一)、原判決認無積極證據證明乙○○知悉土造鋼管槍及內裝霰彈
係槍砲彈藥刀械管制條例管制規定之違禁物，則乙○○對甲○○
是否攜該槍、彈之事實即無認識，對此槍、彈所衍生之犯罪應不
負刑事責任，原判決竟沒收該土造鋼管槍，有主文與事實、理由
矛盾之違法。(二)、甲○○進入三０八號房後，乙○○即被趕出，
對甲○○如何另行起意對待被害人及拿取金錢與提款卡等，均無
預見，亦無證據足證乙○○有強盜之犯意聯絡，原判決對此有利
乙○○之事實，未說明不予採納之理由，有違經驗法則及理由不
備之違失云云。丙○○上訴意旨略以：丙○○未與甲○○有強盜
之共同犯意聯絡，係見甲○○所攜長刀精緻而把玩，被害人與乙
○○援助交際遭發現，始心生畏懼，且為確定甲○○有無領到錢
，始不離開賓館，丙○○從未脅迫被害人不得離開，無幫忙威嚇
、留守監督之情事。原判決未說明丙○○是否具備強盜犯意，即
認丙○○共同參與強盜犯行，有悖經驗法則，亦有理由不備之違
法云云。惟查：(一)、犯罪事實之認定，證據之取捨及其證明力如
何，乃事實審法院自由判斷之職權，如其取捨不違背經驗法則與
論理法則，即不得指為違法，而據為上訴第三審之理由。且經驗
法則與論理法則俱屬客觀存在之法則，非當事人主觀之推測，若
僅憑上訴人之主觀意見，漫事指為違背經驗與論理法則，即不足
以辨認原判決已具備違背法令之形式。原判決認定甲○○未經許
可，於民國九十六年五月間，在桃園縣中壢市○○○路居住處向
「何笑平」購入具殺傷力之土造鋼管槍一支、霰彈一顆及武士刀
一把而持有之。另乙○○於九十六年九月十九日在中壢市認識被
害人後，二人偶有聯絡。同年九月二十五日，被害人聯絡乙○○
表明欲進一步交往，甲○○發覺大怒，除為予教訓外，並起意藉
此強取財物，即與乙○○、丙○○共謀，由甲○○主導計畫並夥
同丙○○下手，以乙○○色誘被害人之方式，共同強盜財物。乙
○○即假意與被害人約定以三千元在中壢市○○街二十七巷十五
號之「皇家賓館」進行性交易，甲○○攜帶足供兇器使用之上開
土造鋼管槍一支（內裝霰彈一顆）與長刀一把，乙○○、丙○○
知甲○○攜帶上述兇器，惟未阻止（無積極證據足認乙○○、丙
○○知悉該鋼管槍及內裝霰彈有殺傷力），彼等先租用「皇家賓
館」第三０六及三０八號房，待被害人於同日下午五時許進入三
０八號房後，乙○○以浴巾裹身引誘被害人，在三０六號房之甲
○○聽到乙○○呼叫，即衝入三０八號房，以被害人勾引其妻為
由，毆打被害人、作勢以行動電話拍照、以膝蓋力頂被害人胸部
、用長刀刺傷被害人右手臂及以土造鋼管槍對被害人之右手掌作
射擊狀，至被害人不能抗拒而交出皮包，任由甲○○強取四千五
百元及提款卡三張，同時乙○○進入三０六號房，改由丙○○進
入三０八號房，假裝把玩甲○○之長刀，稱此刀甚為鋒利等語，
於甲○○逼問被害人提款卡密碼時，質問被害人所述密碼不足六
碼，令被害人須據實以告，待問出密碼後，由丙○○在房間內監
視看守被害人，甲○○、乙○○一起持該三張提款卡至提款機共
計提領十三萬元（由自動付款設備取得他人財物部分已判刑確定
），返回後，彼等尚逼被害人填寫和解書一紙，始予釋放等情，
已說明本於調查所得心證，分別定其取捨而為事實判斷之理由。
並就確認之事實，說明加重強盜罪部分，上訴人等以刀、槍攻擊
徒手之被害人，客觀上已致被害人不能抗拒而交付財物，上訴人
等三人均有共同犯意聯絡，並分擔犯罪行為，俱為正犯之論據。
所為論斷，核無違背客觀存在之經驗法則與論理法則，自屬原審
採證、認事之適法職權行使，不容任意指摘為違法。(二)、案發時
之「皇家賓館」並無監視錄影設備，故無影像可供參考，有桃園
縣政府警察局函及查訪記錄表在卷可稽（見原審卷第一０七至一
０九頁），則該錄影帶即屬無法調查之證據，原判決未於理由中
特加說明，雖嫌簡略，但於判決主旨無影響，依刑事訴訟法第三
百八十條之規定，不得為上訴第三審之理由。(三)、證人之供述前
後稍有不符或相互間有所歧異，究竟何者為可採，事實審法院非
不可本於經驗法則與論理法則，斟酌其他情形，作合理之比較，
定其取捨，若其基本事實之陳述與真實性無礙時，仍非不得予以
採信，非謂一有不符或矛盾，即認其全部均不可採信。被害人關
於其被強盜財物之細節供述雖略有出入，但就上訴人等三人如何
以強暴、脅迫方法，逼使其交付財物之基本事實陳述，則始終一
致，原審予以採信，自屬合法。(四)、依槍砲彈藥刀械管制條例第
八條第一項、第四項規定，未經許可而持有可發射金屬或子彈具
有殺傷力之各式槍枝者，即應處罰。甲○○持有之土造鋼管槍，
業經內政部警政署刑事警察局鑑定，認該槍擊發功能正常，可供
擊發口徑12GAUGE制式霰彈使用，具有殺傷力，原判決乃論以非
法持有可發射子彈具有殺傷力之槍枝罪，並無不合。甲○○認該
槍無一般槍枝之組成零件「槍機」，即非槍砲彈藥刀械管制條例
管制之槍枝，係顯然之誤解。甲○○雖供述該槍、彈來源為「何
笑平」，惟依卷附台灣高等法院被告前案紀錄表所載，何笑平並
無被訴違反槍砲彈藥刀械管制條例之任何資料（見第一審卷二第
一七五頁），原判決據此認定偵查犯罪機關未因而查獲「何笑平
」或防止重大危害治安事件之發生，乃未依槍砲彈藥刀械管制條
例第十八條第四項減輕其刑，亦無違法可言。(五)、原判決事實係
認定乙○○、丙○○均知道甲○○攜帶土造鋼管槍進入賓館而不
為反對，雖彼二人不知此土造鋼管槍有殺傷力而為違禁物，但共
同以此土造鋼管槍強盜被害人財物，該物客觀上對人之生命、身
體具有危險性，可供兇器使用，因於理由欄論乙○○、丙○○
僅與甲○○共犯加重強盜罪，並宣告沒收犯加重強盜罪所用之土
造鋼管槍，並無違法。上訴人等三人其餘上訴意旨，就屬原審採
證、認事職權之適法行使及原判決已說明事項，徒憑己見，任意
指摘為違法，且仍為單純事實之爭執，均非適法之第三審上訴理
由。應認本件上訴違背法律上之程式，予以駁回。上訴人等三人
所犯違反槍砲彈藥刀械管制條例或加重強盜重罪之上訴既不合法
，無從為實體之判決，其被訴犯強制之輕罪部分，即無從適用審
判不可分之原則，併為實體上審判，亦應從程序上予以駁回。
據上論結，應依刑事訴訟法第三百九十五條前段，判決如主文。
中    華    民    國  九十九  年    八    月   十九   日
                      最高法院刑事第十三庭
                          審判長法官  賴  忠  星
                                法官  呂  丹  玉
                                法官  吳      燦
                                法官  蔡  名  曜
                                法官  葉  麗  霞
本件正本證明與原本無異
                                      書  記  官
中    華    民    國  九十九  年    八    月  二十四  日
                                                    m

司法院資訊處製作；財團法人民間司法改革基金會備份。
